【裁判字號】    98,上,224
【裁判日期】    991026
【裁判案由】    侵權行為損害賠償
【裁判全文】
臺灣高等法院臺南分院民事判決  98年度上字第224號
上訴人即附  戊○○
帶被上訴人
訴訟代理人  丙○○
            蔡明哲律師
            黃清江律師
被上訴人即  甲○○
附帶上訴人
訴訟代理人  丁○○
複  代理人  己○○
            乙○○
上列當事人間請求侵權行為損害賠償等事件，上訴人對於中華民
國98年10月26日臺灣臺南地方法院第一審判決（97年度訴字第11
16號）提起上訴，被上訴人為附帶上訴，本院於99年10月12日言
詞辯論終結，判決如下：
    主      文
原判決關於駁回上訴人後開第二項之訴部分，及訴訟費用之裁判
（確定部分除外）均廢棄。
上開廢棄部分，被上訴人應再給付上訴人新台幣陸萬伍仟貳佰伍
拾陸元，及自民國九十六年六月八日起至清償日止，按年息百分
之五計算之利息。
其餘上訴及假執行之聲請，均駁回。
被上訴人之附帶上訴駁回。
第一審（確定部分除外）、第二審訴訟費用，由被上訴人負擔八
分之一，餘由上訴人負擔。
    事實及理由
一、按在第二審為訴之變更或追加，非經他造同意，不得為之，
    但有民事訴訟法第255條第1項第3款擴張或減縮應受判決事
    項聲明之情形者，不在此限，此觀民事訴訟法第446條第1項
    、第255條第1項第3款規定自明。上訴人原僅就原審駁回其
    請求，其中之新台幣（下同）1,676,343元及法定遲延利息
    部分聲明不服，嗣於本院審理程序中擴張為：被上訴人應再
    給付伊5,051,319元，及自民國（下同）96年6月8日起至清
    償日止，按年息5%計算之利息（見本院卷(一)195頁），核屬
    擴張應受判決事項聲明，依上說明，自應准許，合先敘明。
二、上訴人主張：被上訴人於95年8月15日21時59分許，駕駛736
    5一GL號自小客車，沿台南縣新營市○○路由西往東方向行
    駛，行經該路與周武街交岔路口時，竟貿然闖越紅燈駛入該
    路口，適上訴人騎乘腳踏車沿周武街由北往南方向亦駛入上
    開路口，兩車發生碰撞，致使上訴人受有右臀、大腿、右肘
    多處挫擦傷、左腳扭傷、左踝挫傷、兩足右肩扭傷、雙脛骨
    上端及左脛骨下端不完全骨折、左膝挫傷、腰椎受傷、頸椎
    間盤突出併右側神經根壓迫、左大腿肌肉部分萎縮等傷害，
    上訴人因此受有醫療費用36,163元、交通費用179,970元、
    看護費用778,000元、減少勞動能力之損失3,384,631元、精
    神慰撫金130萬元等損害，共計5,678,764元，爰依侵權行為
    法律關係，訴請被上訴人如數賠償，並加給自起訴狀繕本送
    達翌日起至清償日止，按年息5%計算之法定遲延利息等語（
    上訴人於原審係起訴請求被上訴人給付18,340,976元，及其
    中1,764,481元部分自起訴狀繕本送達翌日起，其餘部分自9
    7年11月1日起，均至清償日止，按年息5%計算之利息，原審
    判命被上訴人應給付上訴人627,445元及其法定遲延利息，
    駁回上訴人其餘請求，上訴人提起上訴，聲明求為判決：原
    判決關於駁回上訴人後開請求部分廢棄，該廢棄部分，被上
    訴人應再給付上訴人5,051,319元，及自96年6月8日起至清
    償日止，按年息5%計算之利息；被上訴人則求為判決上訴駁
    回。另被上訴人亦提起附帶上訴，聲明求為判決：原判決不
    利於附帶上訴人部分廢棄，該廢棄部分，附帶被上訴人在原
    審之訴駁回；附帶被上訴人則求為判決駁回附帶上訴）。
三、被上訴人則以：上訴人於本件車禍發生當時之傷勢，僅有：
    右臀、大腿、右肘多處挫擦傷、左腳扭傷、左踝挫傷、兩足
    右肩扭傷、雙脛骨上端及左脛骨下端不完全骨折而已，且醫
    院亦表示上訴人於治療期間已可正常行走，故上訴人現在之
    傷勢，無法證明與本件車禍有因果關係；又上訴人既可正常
    行走，就醫時應無搭乘計程車之必要；且上訴人之傷勢並無
    向多家醫院求診，亦無需他人24小時照料其日常生活之必要
    ；另上訴人目前仍然在學，且打工非固定經常性工作，每月
    打工薪資不可能達到17,280元；況上訴人亦未證明其所受傷
    害，已達減少勞動能力69.21％；上訴人請求之精神慰撫金
    顯然過高等語，資為抗辯。
四、下列事實為兩造所不爭，並經本院調取原審法院97年度交簡
    上字第135號過失傷害案件全卷查明無訛，復有診斷證明書
    、醫療費用收據、交通費用收據、財產所得資料在卷可稽，
    應堪信為真實：
  （一）被上訴人於95年8月15日21時59分許，駕駛7365一GL號
        自小客車，沿台南縣新營市○○路由西往東方向行駛，
        行經該路與周武街交岔路口時，闖越紅燈駛入該路口，
        適上訴人騎乘腳踏車沿周武街由北往南方向亦駛入上開
        路口，兩車發生碰撞，致使上訴人受有右臀、大腿、右
        肘多處挫擦傷、左腳扭傷、左踝挫傷、兩足右肩扭傷、
        雙脛骨上端及左脛骨下端不完全骨折等傷害。被上訴人
        上開過失傷害犯行，經原審法院97年度交簡字第1256
        號、97年度交簡上字第135號刑事判決判處被上訴人有
        期徒刑二月，減為有期徒刑一月確定。
  （二）上訴人於95年8月15日至96年1月20日間，在營新醫院、
        大大中醫診所、信一骨科醫院、愛仁醫院所支出之醫療
        費用共計4,305元，被上訴人同意支付。
  （三）上訴人於95年8月15日至95年10月21日間，前往各醫院
        就診11次支出之來回交通費用，兩造同意按每趟240元
        計算。
  （四）98年5月11日營新醫院函覆原審法院表示：上訴人於95
        年8月15日夜間因車禍來院急診，當時傷勢為右肘、右
        臀、右小腿多處扭、挫、擦傷，經治療觀察後於95年8
        月16日離院，依據上訴人所受傷勢，休息3至5天或1至2
        週後，可正常活動。
  （五）98年5月14日愛仁醫院函覆原審法院表示：上訴人於95
        年8月28日至愛仁醫院診治不完全骨折之傷害，該傷害
        與95年8月15日車禍骨折治療後遺症，有顯著相關。該
        不完全骨折傷勢於該院治療期間，上訴人已可正常行走
        ，整體治療期間約8～12週。上訴人於97年之病情是否
        與95年間之車禍有關，愛仁醫院無法判斷。
  （六）98年6月1日義大醫院函覆原審法院表示：無法判定上訴
        人於97年間所受左膝挫傷、腰椎受傷、頸椎間盤突出、
        左大腿肌瘦萎縮等傷勢，是否與95年間之車禍有關。
  （七）98年9月22日義大醫院函覆原審法院表示：上訴人於97
        年間之頸椎輕微椎間盤突出、98年間之腸薦關節疼痛等
        病症，無法判定是否與95年間之車禍有關，上訴人於98
        年7月2日接受腰椎及薦椎X光檢查，無明顯異常。
  （八）被上訴人於生達化學製藥股份有限公司就職，於車禍發
        生該年度全年薪資所得為444,835元，於96年度全年薪
        資所得為460,749元，名下財產有田地二筆、土地一筆
        、投資一筆合計698,683元。
  （九）上訴人如有聘請看護之必要，兩造同意看護費用按每日
        1,000元計算。
五、茲上訴人主張其因本件車禍，受有醫療費用、就診交通費用
    、看護費用、減少勞動能力損失、精神損害等，被上訴人應
    予賠償等語，上訴人則以前揭情詞置辯，是本件自應審究：
    上訴人所得請求之賠償金額為若干？經查：
  （一）按因故意或過失，不法侵害他人之權利者，負損害賠償
        責任；不法侵害他人之身體或健康者，對於被害人因此
        喪失或減少勞動能力或增加生活上之需要時，應負損害
        賠償責任；不法侵害他人之身體、健康、名譽、自由、
        信用、隱私、貞操，或不法侵害其他人格法益而情節重
        大者，被害人雖非財產上之損害，亦得請求賠償相當之
        金額，民法第184條第1項前段、第193條第1項、第195
        條第1項前段分別定有明文。依據兩造不爭執事項(一)，
        並參酌卷附原審法院97年度交簡上字第135號刑事案件
        全卷，堪認被上訴人於上開時地，確係貿然闖越紅燈，
        在該交岔路口撞及上訴人所騎乘之腳踏車倒地無訛，其
        就本件事故之發生，顯有過失，且其上開過失與上訴人
        所受上開傷害間，顯有相當因果關係，事甚明確。則被
        上訴人應負過失侵權行為責任，堪以認定。從而，上訴
        人依據上開規定，請求被上訴人賠償其所受損害，即屬
        有據。
  （二）茲就上訴人請求之各項損害及其金額，應否准許，分述
        如下：
       1、醫療費用36,163元部分：上訴人主張其因本件車禍，
          自95年8月15日車禍發生之日起，至98年11月6日止，
          於多家醫療診所看診，共支出醫療費用36,163元。經
          查：
          上訴人於95年8月15日本件車禍發生後，至營新醫
            院急診，發現受有右臀、大腿、右肘多處挫擦傷、
            左腳扭傷等傷勢，復於95年8月19日至95年8月26
            日間，因本件車禍所受左踝挫傷，前往大大中醫診
            所接受治療，又於95年8月23日，因本件車禍所受
            兩足右肩扭傷，前往信一骨科醫院接受治療，嗣於
            95年8月28日前往愛仁醫院檢查，經臨床及Ｘ光檢
            驗為雙脛骨上端及左脛骨下端不完全骨折，有營新
            醫院、大大中醫診所、信一骨科醫院、愛仁醫院診
            斷證明書可參（見原審附民卷15～18頁）。經原審
            向愛仁醫院查詢上訴人上開傷勢，是否與本件車禍
            有關，愛仁醫院覆稱：本案戊○○於95年8月28日
            於本院診治不完全骨折之傷害，與95年8月15日車
            禍骨折治療後後遺症，有顯著相關等語明確（見原
            審卷一171頁），再參酌愛仁醫院負責診治上訴人
            傷勢之許銘昌醫師，就上訴人之不完全骨折係本件
            車禍所造成，及不完全骨折之成因，亦曾於原審法
            院96年度交簡字第1256號刑事案件中證述明確（見
            卷附原審法院交簡字第1256號刑事卷117～122頁）
            ，堪認上訴人自95年8月15日車禍發生日起，至96
            年1月20日止，在營新醫院、大大中醫診所、信一
            骨科醫院及愛仁醫院診治期間所花費之醫療費用共
            計5,525元（其明細詳見本院卷(一)10～11頁，其收
            據詳見上訴人所提收據聯單冊），均屬本件車禍所
            生之必要醫療費用。
          上訴人雖主張：其自96年2月以後，另至奇美醫院
            自費做放射線檢查，又前往建仁醫院、義大醫院接
            受治療，復接受國術館之復健治療，並向愛仁醫院
            拷貝Ｘ光片、請領診斷書，又向營新醫院請領診斷
            證明書，此部分之支出，亦屬必要之醫療費用云云
            。惟查：
            I、經原審向愛仁醫院函詢上訴人之病情，愛仁醫
                院回函表示：「(一)本案戊○○於95年8月28日
                於本院診治不完全骨折之傷害，與95年8月15
                日車禍骨折治療後後遺症，有顯著相關。(二)該
                不完全骨折傷勢，於本院治療期間可正常行走
                ，依個人體質整體治療時間須8～12週。(三)一
                般而言，骨折不易短期癒合，復健是治療之選
                項，大多數人約需3個月，但病人為學生，其
                學業活動與生活條件會影響病情，恢復時間無
                法明確預估。(四)在骨折治療期間，其勞動能力
                之喪失程度，無法精確判斷，惟對粗重工作無
                法負荷。(五)97年之病情，是否為95年車禍之後
                遺症，依照所附健仁醫院轉診單及診斷書資料
                ，仍無法判斷」等語（見原審卷一171頁）。
                是上訴人既已前往愛仁醫院接受診斷治療，自
                無重複於奇美醫院接受診療之必要，則有關奇
                美醫院之放射線檢查、X光片等費用支出，難
                認係醫療上所必要，不應准許。同理，上訴人
                於96年4月6日至97年7月30日間，前往高雄健
                仁醫院從事復健治療所支出之醫療費用，審酌
                上述愛仁醫院回函，表示骨折癒合期間為3個
                月，則上訴人此部分之支出，為受傷8個月以
                後，既已逾骨折癒合期間，難認係醫療上所必
                要，不應准許。
            II、至於上訴人由健仁醫院轉診至義大醫院，治療
                椎間盤突出、腸薦關節疼痛等病症部分，宏益
                骨科診所許銘昌醫師雖函覆本院稱：「左膝挫
                傷、腰椎受傷、左大腿肌肉萎縮及左前十字韌
                帶斷裂，與95年8月15日之車禍，可能相關連
                」等語（見本院卷(一)164頁），然該醫師既未
                能肯定此等傷勢確與本件車禍有關，僅表示可
                能相關連，再參酌原審向義大醫院函詢上訴人
                之病情，義大醫院係函覆稱：「病患戊○○所
                受之左膝挫傷、腰椎受傷、頸椎間盤突出、左
                大腿肌瘦萎縮傷勢，是否與95年8月15日之車
                禍有關，或是否為該次車禍導致之後遺症，本
                院無法判定」等語（見原審卷一180頁），嗣
                再經本院向該院函詢上訴人之病情，該院函覆
                稱：「依病患戊○○97年8月14日之頸椎MRI檢
                查顯示，其頸椎第5～6節有極輕微之椎間盤突
                出，但無法判定此病症是否與95年8月15日之
                車禍有關。一般而言，造成腰椎、頸椎間盤突
                出之可能因素有退化、老化、外傷或自身體質
                因素。另病患於98年7月2日之腰椎及薦椎Ｘ光
                檢查無明顯異常……病患於98年7月10日為治
                療腸薦關節疼痛，接受關節注射手術，因病患
                手術治療時間距離95年之車禍意外已達二年以
                上，故本院無法判定其腸薦關節疼痛，是否為
                95年8月15日車禍之後遺症……」等語（見本
                院卷(一)165～166頁。足見上訴人所罹患椎間盤
                突出、腸薦關節疼痛等病症，經義大醫院醫學
                檢測結果，均無法判定該病症為本件車禍之後
                遺症，上訴人復未能舉出其他證據足認與車禍
                相關連，則上訴人有關治療椎間盤突出、腸薦
                關節疼痛等病症之醫療費用，不能准許。
            III、至於上訴人前往義大醫院骨科、宏益骨科診所
                接受診治部分，經義大醫院函覆本院稱：「…
                …病患曾於98年12月8日、99年1月5日、99年1
                月12日、99年3月9日至本院骨科門診就醫，經
                診斷為左膝疼痛併不穩定，且應為95年車禍之
                後遺症……」；「病患戊○○所患之『左膝疼
                痛併不穩定』，係指病患左膝疼痛及上下樓梯
                時有步伐不穩定之情形，此病症係因外傷造成
                左膝前十字韌帶斷裂所致……此病症有可能在
                意外過後好幾年才產生，基上，並參酌病患自
                訴其95年車禍之傷勢，綜合研判，本院認為此
                病症應係其95年車禍之後遺症」等語（見本院
                卷(一)166頁、194頁），再參酌宏益骨科診所許
                銘昌醫師亦函覆本院稱：「左膝挫傷……及左
                前十字韌帶斷裂，與95年8月15日之車禍，可
                能相關連」等語（見本院卷(一)164頁）。堪信
                上訴人於98年12月8日至99年3月9日間，因左
                膝疼痛、步伐不穩定而前往義大醫院骨科、宏
                益骨科診所接受治療所支出之2,280元（相關
                單據見本院卷(一)217～219、222、224頁），亦
                係因本件車禍所生之必要醫療費用。
          綜上，上訴人有關醫療費用之主張，於7,805元（5
            ,525＋2,280＝7,805）之範圍內，尚屬必要；逾此
            部分，難認係必要之醫療費用。
       2、交通費用179,970元部分：
          上訴人自95年8月15日起至96年1月20日止，前往營
            新醫院、大大中醫診所、信一骨科醫院及愛仁醫院
            接受治療所支出之費用，及於98年12月8日至99年3
            月9日間，因左膝疼痛、步伐不穩定而前往義大醫
            院骨科、宏益骨科診所接受治療所支出之費用，始
            係因本件車禍所生之必要醫療費用，已如前述。準
            此，上訴人所支出之交通費用，自應以上開醫療必
            要範圍內所支出之交通往返費用，始可認係必要，
            逾此範圍即難認係必要。
          依兩造不爭執事項(三)，兩造均同意上訴人前往營新
            醫院、大大中醫診所、信一骨科醫院接受治療之交
            通費用，皆按每趟240元計算，則此部分8趟共計為
            1,920元。
          至於上訴人前往高雄愛仁醫院接受治療部分，按高
            雄第一科技大學（楠梓區○○路２號）至愛仁醫院
            （高雄市三民區○○○路51號）約16公里，以高雄
            市目前計程車收費標準（起跳1.5公里85元，續跳
            每250公尺5元）估算，每趟來回為750元，此部分8
            趟共計為6,000元。
          至於上訴人前往高雄義大醫院、宏益骨科診所接受
            治療部分，按高雄第一科技大學（楠梓區○○路２
            號）距離義大醫院（高雄縣燕巢鄉○○村○○路一
            號）約4.9公里，距離宏益骨科診所（高雄市三民
            區○○路316號）約12.3公里，以高雄市目前計程
            車收費標準（起跳1.5公里85元，續跳每250公尺5
            元）估算，前往義大醫院每趟來回為306元，前往
            宏益骨科診所每趟來回為598元，上訴人共計前往
            義大醫院5趟、前往宏益骨科診所2趟，此部分之必
            要交通費共計2,726元（306×5＋598×2＝2,726）
            。
          綜上，上訴人有關交通費用之請求，於10,646元（
            1,920＋6,000＋2,726＝10,646）之範圍內，係屬
            必要；逾此部分，難認係屬必要。
       3、看護費用778,000元部分：上訴人主張伊自95年8月15
          日因本件車禍受傷，歷經手術、醫療、復健等過程皆
          須聘任看護照料，期間共計778日，以每日看護費用
          1,000元計，共計看護費用之損害為778,000元，然為
          被上訴人所否認。經查：
          按上訴人受傷由其母擔任看護，固係基於親情，但
            親屬看護所付出之勞力，尚非不能以金錢予以評價
            ，僅係因兩者身分關係密切而免除支付義務，然此
            種親屬間基於身分關係之恩惠，仍不能加惠於加害
            人，故此時被害人雖無現實看護費之支出，仍應衡
            量及比照僱用看護之情形，而認被害人受有相當於
            僱請看護之損害，得向加害人請求賠償，始符公平
            正義原則。準此，上訴人於看護之必要範圍內，自
            得請求被上訴人賠償此部分之損害。
          有關上訴人因本件車禍所受傷勢，經原審函詢相關
            醫療院所，營新醫院覆稱：「……該病患傷勢，休
            息3至5天，或至1至2週後，可正常活動」等語（見
            原審卷一163頁），愛仁醫院覆稱：「……該不完
            全骨折傷勢，於本院治療期間可正常行走，依個人
            體質，整體治療時間約需須8～12週」等語（見原
            審卷一171頁），又愛仁醫院負責診治上訴人之骨
            科醫師許銘昌，亦曾於刑事程序中到庭證稱：「（
            問：戊○○當時到愛仁醫院就診的症狀為何？）莊
            蕙瑜是在95年8月28日就診，他自己是說他在95年8
            月15日發生車禍，當時她描述的症狀是右肩及右手
            肘會酸痛、左膝蓋疼痛、左腳踝及左足內側疼痛，
            我當時就做了右肩右肘、左膝蓋、左腳踝的X光片
            檢查，發現右肩、右手肘是正常，沒有骨折，左膝
            蓋及左腳踝有骨裂的現象，在醫學上叫做骨折，如
            果再區分的話，可以叫做不完全骨折，或線性、線
            狀骨折，因為考慮戊○○她住在台南不方便，所以
            就做徒手復位，也就是將骨折有移位的部分用手進
            行矯正，並未開刀，處理完之後，戊○○在95年9
            月14日說她還是會痛，並且說她的右膝蓋也會痛，
            也說她的右側大腿靠近臀部的地方也會疼痛，這次
            在做二側膝蓋以及骨盆的X光，發現上次處理的左
            膝蓋骨折的位置有發生移位的現象，右側膝蓋脛骨
            處也有像上開所講的不完全骨折的情形，因此我們
            又針對這二個部位再做徒手復位，並且戴護膝，後
            來戊○○有幾天比較好，但是後來左膝蓋及大腿靠
            近臀部又疼痛，95年9月30日又來就診，經過照X光
            之後，發現她的左膝蓋骨折部分還是有移位的現象
            ，所以這次我們就徒手復位並以石膏固定」、「（
            問：線性骨折是否會一發生就不能走路？）依我的
            經驗，在受傷的那時候，手腳方面都還能自由行動
            ，第一天不會覺得不舒服，第二天開始會酸痛，接
            下來如果膝蓋不完全骨折不處理的話，會開始發生
            無法正常彎曲的弧度，有的人會覺得腿比較緊，最
            極端的話會覺得腰在痛」、「（問：你們會做到什
            麼樣的程度，才會判定痊癒？）骨折初步癒合大約
            要6個禮拜，但是要全部癒合到像可以承受一般正
            常的生活的下，大概要三個月，我們會請病人定期
            回來照X光」等語（見卷附原審法院97年度交簡字
            第1256號卷118～121頁）。依許銘昌醫師上開證詞
            及上述醫院函覆，可知上訴人於剛發生車禍時，尚
            可正常行走，並無僱請看護之必要，迄至發現罹患
            有不完全骨折，經醫師徒手復位並以石膏固定後，
            其行動受限，始有需他人協助照料起居之必要，再
            參酌愛仁醫院之診斷證明書係載明：「……上訴人
            於95年9月30日複診，因左脛骨上端復位後移位，
            再度復位及石膏固定……完全痊癒約需到96年1月
            21日」等語（見原審附民卷18頁），堪認上訴人於
            95年9月30日至96年1月21日之間，始有僱請看護之
            必要。
          依據兩造不爭執事項(九)，上訴人倘有僱請看護之必
            要，看護費用兩造同意按每日1,000元計算。95年9
            月30日起至96年1月21日止共計114日，此段期間之
            看護費為114,000元。
       4、減少勞動能力損害3,384,631元部分：上訴人雖主張
          其因本件車禍受傷，自95年8月15日起至99年8月15日
          止為期四年無法工作，按每月最低工資17,280元計算
          ，受有薪資減少之損害829,440元；復因本件車禍而
          十字韌帶受損，係受有「一下肢遺存顯著運動障害」
          之第七級傷害，勞動能力因此減少69.21%，自95年8
          月15日起至其年滿50歲止，扣除中間利息後，受有勞
          動能力減損2,555,191元之損害云云，為被上訴人所
          否認。經查：
          上訴人自本件車禍發生時迄今，皆為在學學生，此
            為上訴人所不爭。是其既為在學學生，自難認因本
            件車禍而受有無法工作、薪資減損之損害，故上訴
            人請求被上訴人按最低工資額賠償「薪資減少損害
            829,440元」，尚屬無據。
          上訴人雖又主張：其因本件車禍而十字韌帶受損，
            係受有「一下肢遺存顯著運動障害」之第七級傷害
            ，勞動能力因此減少69.21%云云。惟查，上訴人固
            因本件車禍而受有左膝挫傷、左前十字韌帶斷裂等
            傷害，已詳如前述。然經本院函詢宏益骨科診所許
            銘昌醫師，函覆本院稱：「……(二)十字韌帶受損，
            接受手術重建，約可恢復90%原先之功能，若不接
            受手術，約1/3可恢復正常……線性骨折可痊癒，
            至於前十字韌帶之拉傷，若未斷裂則可痊癒，若合
            併斷裂，則接受手術重建，約可恢復90%原先之功
            能，若不接受手術，約1/3可恢復正常」等語（見
            本院卷(一)164頁），顯見該十字韌帶受損之傷害，
            並非不可回復之損傷，自難認係受有「一下肢遺存
            顯著運動障害」之傷害。此外，上訴人所罹患椎間
            盤突出、腸薦關節疼痛等病症，無法判定為本件車
            禍之後遺症，亦已詳如前述，亦難認上訴人有何脊
            柱、四肢顯著運動障害而有永久喪失勞動能力之情
            形，上訴人此部分請求，自屬不應准許。
       5、精神慰撫金130萬元部分：按關於精神慰撫金之量定
          ，應參酌兩造之身分、地位及經濟狀況並加害之情形
          與受傷之程度等，以為裁量之標準（最高法院51年台
          上字第213號判例要旨參照）。經審酌被上訴人係任
          職於生達化學製藥股份有限公司，其於本件車禍發生
          該年度（95年）全年薪資所得為444,835元，於96 年
          度全年薪資所得為460,749元，其名下財產有田地二
          筆、土地一筆、投資一筆合計698,683元，此為兩造
          所不爭（見兩造不爭執事項(八)）；而上訴人現仍係在
          學學生，及上訴人因本件交通事故受有右臀、大腿、
          右肘多處挫擦傷、左腳扭傷、左踝挫傷、兩足右肩扭
          傷、雙脛骨上端及左脛骨下端不完全骨折等傷害，腿
          部須以石膏固定，有較長時間行動不便，復審酌兩造
          之身分、地位、經濟狀況、發生本件交通事故原因力
          之強弱、上訴人所受傷害程度等一切情狀，認上訴人
          請求精神慰撫金130萬元，稍嫌過高，應以60萬元為
          適當。
       6、以上合計，上訴人主張其受損害之金額應為732,451
          元【醫療費用7805元＋交通費用10,646元＋看護費用
          114,000元＋精神慰撫金60萬元＝732,451元）。
  （三）再按保險人依本法規定給付之保險金，視為加害人或被
        保險人損害賠償金額之一部分；被保險人受賠償請求時
        ，得扣除之，強制汽車責任保險法第32條定有明文。又
        強制汽車責任保險法所稱請求權人，指下列得向保險人
        請求保險給付或向特別補償基金請求補償之人：一因汽
        車交通事故遭致傷害者，為受害人本人，亦為同法第11
        條第1項第1款所明定。上開強制汽車責任保險法第32條
        之規定，因保險人之給付乃由於被保險人支付保險費所
        生，性質上屬於被保險人賠償責任之承擔或轉嫁，自應
        視為加害人或被保險人損害賠償金額之一部分，為避免
        受害人雙重受償，渠等於受賠償請求時，自得扣除之（
        最高法院94年度台上字第359號判決參照）。查上訴人
        因本件車禍受傷，已於99年7月27日領取汽車強制責任
        保險金39,750元，有被上訴人所提匯款證明單可稽（見
        本院卷(一)188頁）。依上說明，前揭被上訴人應賠償之
        金額，自應扣除上開金額，經扣除後，上訴人得請求賠
        償之金額為692,701元（732,451－39,750＝692,701）
        。
  （四）末按給付有確定期限者，債務人自期限屆滿時起，負遲
        延責任，給付無確定期限者，債務人於債權人得請求給
        付時，經其催告而未為給付，自受催告時起，負遲延責
        任，其經債權人起訴，或依督促程式送達支付命令，與
        催告有同一之效力，民法第229條第1、2項分別定有明
        文。又遲延之債務，以支付金錢為標的者，債權人得請
        求依法定利率計算之遲延利息，但約定利率較高者，仍
        從其約定利率；應付利息之債務，其利率未經約定，亦
        無法律可據者，週年利率為百分之五，亦為同法第233
        條第1項及第203條所明定。本件上訴人請求被上訴人賠
        償之金額，並未定有給付之期限，則其請求加給自起訴
        狀繕本送達翌日即96年6月8日起，按年息5%計算之法定
        遲延利息，自屬有理由。
六、從而，上訴人本於侵權行為法律關係，請求被上訴人給付69
    2,701元，及自96年6月8日起至清償日止，按年息5%計算之
    利息，為有理由，應予准許；逾此部分之請求，為無理由，
    應予駁回。原審判命被上訴人應給付上訴人627,445元，及
    自96年6月8日起至清償日止，按年息5%計算之利息，而駁回
    上訴人其餘之訴。關於原審判命被上訴人給付部分，核無不
    當，被上訴人附帶上訴意旨指摘原判決此部分不當，求予廢
    棄改判，為無理由，應予駁回其附帶上訴。至被上訴人應再
    給付上訴人65,256元（692,701－627,445＝65,256），及自
    96年6月8日起至清償日止，按年息5%計算之利息部分，原判
    決就此部分遽為上訴人敗訴之判決，自有未洽，上訴人就此
    部分指摘原判決不當，求予廢棄改判，為有理由，爰由本院
    將原判決此部分廢棄改判如主文第二項所示；至於逾上開應
    准許部分，原審為上訴人敗訴之判決，並無違誤，上訴人此
    部分之上訴，即屬無理由，應予駁回。再按上開本件被上訴
    人應給付之部分，其訴訟利益既未逾150萬元，被上訴人就
    其敗訴部分，即不得聲明不服，是該部分於本判決宣示後即
    行確定，自無就該部分併為諭知假執行之必要，爰併予駁回
    上訴人有關假執行宣告之請求。
七、本件事證已臻明確，兩造其餘主張及攻擊或防禦方法並所提
    舉證資料，經本院斟酌後，認均不生影響本院所為上開論斷
    ，自無再予逐一審論之必要，併此敘明。
八、據上論結，本件上訴人之上訴為一部有理由、一部無理由，
    被上訴人之附帶上訴為無理由，依民事訴訟法第450條、第
    449條第1項、第79條、第78條，判決如主文。
中    華    民    國    99    年    10    月    26    日
                  民事第四庭  審判長法  官    吳上康
                                    法  官    陳珍如
                                    法  官    王金龍
上為正本係照原本作成。
上訴人如不服本判決，應於收受送達後20日內向本院提出上訴書
狀，其未表明上訴理由者，應於提出上訴後20日內向本院補提理
由書狀（均須按他造當事人之人數附繕本）上訴時應提出委任律
師或具有律師資格之人之委任狀；委任有律師資格者，另應附具
律師資格證書及釋明委任人與受任人有民事訴訟法第466條之1第
1項但書或第2項（詳附註）所定關係之釋明文書影本。如委任律
師提起上訴者，應一併繳納上訴審裁判費。
被上訴人不得上訴。
中    華    民    國    99    年    11    月    3     日
                                    書記官    李梅菊
【附註】民事訴訟法第466條之1：
(1)對於第二審判決上訴，上訴人應委任律師為訴訟代理人。但上
  訴人或其法定代理人具有律師資格者，不在此限。
(2)上訴人之配偶、三親等內之血親、二親等內之姻親，或上訴人
  為法人、中央或地方機關時，其所屬專任人員具有律師資格並
  經法院認為適當者，亦得為第三審訴訟代理人。
民事訴訟法第466條之2第1項：
上訴人無資力委任訴訟代理人者，得依訴訟救助之規定，聲請第
三審法院為之選任律師為其訴訟代理人。

司法院資訊處製作；財團法人民間司法改革基金會備份。
